【裁判字號】    99,上易,12
【裁判日期】    990210
【裁判案由】    詐欺
【裁判全文】
臺灣高等法院臺中分院刑事判決          99年度上易字第12號
上  訴  人  臺灣臺中地方法院檢察署檢察官
被      告  丙○○
上列上訴人因被告詐欺案件，不服臺灣臺中地方法院98年度易字
第3237號中華民國98年11月10日第一審判決（起訴案號：臺灣臺
中地方法院檢察署98年度偵緝字第1975號），提起上訴，本院判
決如下：
    主    文
原判決撤銷。
丙○○幫助犯詐欺取財罪，處有期徒刑貳月，如易科罰金，以新
臺幣壹仟元折算壹日。
    犯罪事實
一、丙○○得預見將其銀行帳戶之存摺、提款卡交付他人，他人
    可能將藉所蒐集之帳戶、提款卡以遂行其財產上犯罪之目的
    而逃避檢警追緝，竟仍縱使如此亦不違背其本意，而基於幫
    助詐欺取財罪之不確定故意，於民國98年12月25日在華南商
    業銀行沙鹿分行申請開戶（帳號：000000000000號）後，即
    於同日夜間在臺中市○○路與黎明路口某超商處，將上開帳
    戶之存摺及提款卡，交付某詐欺集團之姓名年籍不詳之成年
    男子，並告知提款卡之密碼，而容許該人藉其帳戶以遂行詐
    欺取財犯罪。嗣該詐欺集團成員，即意圖為自己不法之所有
    ，於96年12月26日21時48分許，撥打電話予乙○○，詐稱其
    在網路上購物之扣款帳目有誤，需以提款機操作止付云云，
    致乙○○陷於錯誤，因此匯款合計16萬3000元至丙○○上開
    帳戶內，該款項旋遭詐欺集團成員領取一空，乙○○事後始
    知受騙。
二、案經臺中縣警察局烏日局報告臺灣臺中地方法院檢察署檢察
    官偵查起訴。
    理    由
一、證據能力之說明：按被告以外之人於審判外之陳述，雖不符
    刑事訴訟法第159 條之1至第159條之4之規定，然經當事人
    於審判程序同意作為證據，法院審酌該言詞陳述作成時之情
    況，認為適當者，亦得為證據；當事人、代理人或辯護人於
    法院調查證據時，知有刑事訴訟法第159條第1項不得為證據
    之情形，而未於言詞辯論終結前聲明異議者，視為有前項之
    同意，刑事訴訟法第159條之5定有明文。經查本案檢察官及
    被告，於本院均未爭執本判決所引用之下列各項證據之證據
    能力，復未於言詞辯論終結前聲明異議，本院審酌各該陳述
    作成時之情況，並無違法取證之瑕疵，認以之作為證據為適
    當，揆諸上開規定，應認下列各項證據均有證據能力，此先
    予敘明。
二、訊據被告丙○○對於其於上揭時地提供帳戶資料予不詳成年
    男子，致其帳戶為詐騙集團使用，而使乙○○遭詐騙匯款之
    事實固坦承不諱，惟矢口否認有幫助詐欺犯行，辯稱：伊係
    因辦貸款要開店，從夾報廣告中得知可代辦貸款，依該廣告
    之電話與對方聯絡，對方宣稱可協助貸款10萬元，要求先交
    付2個銀行帳戶，約1週後可撥款，伊即於96年12月25日至華
    南銀行開戶後，當日晚間將存摺、提款卡及密碼交予對方，
    隔天伊打電話予對方即已無法聯絡到人，對方亦未將存摺提
    款卡返還，伊不知對方即為詐騙集團，伊亦為被害人云云。
    經查：
(一)被害人乙○○於96年12月26日21時48分許，接獲詐騙電話詐
    稱其在網路上購物之扣款帳目有誤，需以提款機操作止付云
    云，致乙○○陷於錯誤，因此匯款合計16萬3000元至被告丙
    ○○之上開帳戶內，該款項旋遭領取一空之事實，業據被害
    人乙○○於警訊時指訴明確，並有被告華南銀行帳戶開戶資
    料、交易明細表、乙○○匯款執據、受理詐騙帳戶通報警示
    簡便格式表、反詐騙案件紀錄表、受理疑似警示帳戶通報單
    、金融機構聯防機制通報單等在卷可稽。
(二)被告丙○○初始於偵查中辯稱該銀行之存摺、提款卡係置於
    機車置物箱內遺失云云，於審理中則辯稱係為辦理民間貸款
    而交付帳戶資料予不詳姓名之人云云，前後所辯不一，已堪
    存疑；且其辯稱係為辦理貸款而交付帳戶資料云云，惟始終
    未能提供任何有關其所稱民間貸款公司之資料以供查證，而
    辦理貸款本即無須提供存摺、印章，遑論僅用在提款之提款
    卡（含密碼），此為公眾週知之事實，況倘依被告所述情節
    ，其所申請之貸款果真撥入其上開帳戶，因其帳戶存摺、提
    款卡及密碼等資料既在對方之人持有中，則該貸款反而會遭
    對方提領一空，被告為成年人，自有相當社會歷練，對此自
    難諉為不知，惟其竟供稱不知對方姓名，僅知係2名男子，
    年紀約30出頭云云（參原審卷第15頁背面），其他資料則付
    之闕如，則一旦該貸款遭該名男子領走，被告又將如何尋求
    救濟？被告如此輕易相信姓名不詳之陌生男子，顯悖於常情
    。又被告前均未曾有何調閱監視錄影帶之請求，已時隔2年
    餘，迄於本院審理時始聲請調閱96年12月25日全家便利商店
    監視錄影帶，然並未釋明待證事項及與本案之關連性，其此
    部分之聲請自無必要，爰不予准許，附此敘明。
(三)按刑法之故意，分為直接故意與不確定故意，不確定故意係
    指行為人對於構成犯罪事實，預見其發生而其發生並不違背
    其本意，刑法第13條第2項定有明文。邇來詐欺集團使用他
    人之帳戶，作為指示被害人匯款工具之犯罪類型層出不窮，
    並廣經媒體披載，且依一般社會生活經驗，如他人不以自己
    之名義申請帳戶，反向他人索取帳戶使用，衡情一般人對於
    該欲索取他人帳戶使用之人，是否作為合法使用，自應產生
    高度懷疑；本件被告為智識成熟之人，且具有工作經驗，對
    此社會現狀，自難諉為不知。故被告將其華南銀行帳戶之存
    摺、印章、提款卡（含密碼）交予完全陌生之成年男子時，
    當可預見取得其帳戶之人，可能作為實行詐欺取財犯罪使用
    ，竟仍將上開帳戶提款卡交付不認識之成年男子，足認被告
    主觀上確已容任詐欺集團將上開帳戶作為詐欺取財使用，則
    該帳戶事後果經詐欺集團作為實行詐欺取財犯罪使用，即未
    違背被告之本意，被告確有幫助詐欺取財之不確定故意，應
    堪認定。被告前開所辯，顯係畏罪卸責之詞，不足採信。本
    案事證明確，被告犯行洵堪認定。
三、核被告丙○○所為，係犯刑法第30條第1項、第339條第1項
    之幫助詐欺取財罪，應依刑法第30條第2項之規定，按正犯
    之刑減輕之。原審予以論罪科刑，固非無見，惟查被告丙○
    ○於原審準備程序時供稱：「（法官問：對於檢察官起訴事
    實有何意見？是否認罪？）那時我也是被害人，我是要貸款
    要開店，我從報紙上找到辦理貸款的，所以把簿子交給他，
    對方是我的男朋友，存摺並不是丟掉，我也不知道他們拿去
    犯罪，我也有報遺失，郵局的有辦遺失，銀行的沒有辦遺失
    。」云云（參原審卷第11頁背面），經核均未有何認罪之陳
    述，原審認被告業於原審坦承犯行、犯後態度度良好乙情（
    原判決書第2頁倒數第5、4行），即有未洽；且被告經警通
    知並未到案受詢，嗣於偵查中經通緝始行到案，其並未於警
    詢中就本案有何陳述，乃原審認被告於警詢中否認犯行乙情
    （原判決書第2頁倒數第6行），亦非有據。檢察官上訴意旨
    略以：被告於警詢及偵查中均否認犯行，於原審為獲輕判始
    坦承犯罪，心存僥倖，且犯後亦未與被害人和解賠償，乃原
    審僅判處拘役55日，復宣告緩刑，量刑顯屬不當等語，指摘
    原判決不當，非無理由，且原判決亦有上揭可議而無可維持
    ，應由本院將原判決撤銷改判。爰審酌被告雖僅係將帳戶交
    予他人使用，而無親自參與詐欺被害人或分得贓款之行為，
    惟被害人因詐欺集團之電話詐騙造成財物損失，被告之幫助
    行為，助長社會詐欺歪風，徒增對詐欺集團追訴與處罰之困
    難，另本件被害人遭騙金額達16萬3千元，被告於偵查及審
    理中均否認犯行，且迄未與被害人達成和解等一切情狀，量
    處如主文第2項所示之刑，並諭知易科罰金之折算標準。
據上論結，應依刑事訴訟法第369條第1項前段、第364條、第299
第1項前段，刑法第339條第1項、第30條、第41條第1項前段，刑
法施行法第1條之1第1項、第2項前段，判決如主文。
本案經檢察官甲○○到庭執行職務。
中    華    民    國    99    年    2     月    10    日
            刑事第十庭    審判長法  官  林  照  明
                                法  官  郭  瑞  祥
                                法  官  林  欽  章
以上正本證明與原本無異。
不得上訴。
                                書記官  卓  佳  儀
中    華    民    國    99    年    2     月    10    日
附錄論罪科刑法條
中華民國刑法第339條第1項
（普通詐欺罪）
意圖為自己或第三人不法之所有，以詐術使人將本人或第三人之
物交付者，處 5 年以下有期徒刑、拘役或科或併科 1 千元以下
罰金。

司法院資訊處製作；財團法人民間司法改革基金會備份。
